最高法院刑事判決　　　　　　　　　　　　　　　　八十八年度台上字第五一九號
　　上　訴　人　甲○○
右上訴人因業務過失致人於死案件，不服台灣高等法院台南分院中華民國八十六年三
月二十七日第二審更審判決（八十六年度交上更(二)字第十五號，起訴案號：台灣嘉義
地方法院檢察署八十二年度偵續字第五四號），提起上訴，本院判決如左：
    主  文
原判決撤銷，發回台灣高等法院台南分院。
    理  由
本件原判決認定上訴人甲○○於民國八十二年二月二十一日凌晨二時十分許，駕駛大
貨車，沿中山高速公路北向行駛。途經該路二六二公里七百公尺處路段時，適有由張
景堯駕駛小客車失控，由內側車道駛向外側車道，再駛入路肩擦撞外側護欄後，車頭
朝西（略偏北）車尾朝東（略偏南）橫於路肩，上訴人應注意汽車行駛高速公路不得
跨行車道，及不得行駛路肩，竟於約一百公尺前發現此狀況仍疏於注意而跨越外側車
道與路肩邊線行駛，致大貨車右前側踏板處撞擊小客車，並留下大貨車車身之綠色油
漆於小客車左側車身，由車後端往前方延伸，且因推力作用使小客車往右方打轉致再
度撞擊護欄，使張景堯因腦挫傷當場死亡。案經張景堯之父張子義訴請偵辦等情。因
而撤銷第一審諭知上訴人無罪之判決，改判論處其因業務上之過失致人於死，累犯罪
刑。固非無見。惟查：(一)科刑之判決書，其宣示之主文，與所載之事實及理由之說明
必須相互一致，否則即屬理由矛盾，其判決當然為違背法令。又刑法第二百七十六條
第二項之業務過失致人於死罪，其行為人以從事業務之人為限。原判決論處上訴人業
務過失致人於死罪，其宣示之主文固記載：「……因業務上之過失致人於死」字樣，
但事實欄並未明確記載上訴人為從事何種業務之人，復未述該等犯罪構成要件，雖
理由欄略載上訴人職業司機，乃從事業務之人之語。然已與主文、事實之記載不相一
致，難謂無判決理由矛盾之違誤。(二)刑法上之過失犯，必須危險之發生與行為人之欠
缺注意，具有因果聯絡關係，始能成立。至行為人之過失與被害人自己之過失，合併
而為危險發生之原因時，雖不能阻其犯罪責任，但僅被害人之過失為發生危害之獨
立原因者，則行為人縱有過失，與該項危害發生之因果關係已失去聯絡，自不為罪。
本件原判決認定被害人駕駛小客車失控，由內側車道駛向外側車道再駛入路肩擦撞外
側護欄後，車頭朝西略偏北，車尾朝東略偏南，橫於路肩始為上訴人跨越外側車道與
路肩行駛之大貨車撞擊而肇事等情。倘若不虛，被害人駕駛小客車失控，由內側車道
駛向外側車道再駛入路肩，似已違規在先。原判決疏未論究被害人是否與有過失﹖及
本件車禍究係上訴人與被害人之過失合併而為發生之原因，抑僅上訴人之過失或被害
人之過失為發生危害之獨立原因﹖僅於理由欄略：上訴人駕駛大貨車跨越外側車道
與路肩行駛，致碰撞被害人之小客車再次撞擊護欄引起被害人死亡，被害人之死亡與
上訴人之過失行為有相當因果關係等語。致事實欠明，理由不備，其法律之適用是否
妥適﹖本院無從揣斷，遽行定讞，自不足以昭折服。(三)科刑判決書所認定之事實與其
所採用之證據，不相適合，即屬證據上之理由矛盾，其判決當然為違背法令。本件車
禍曾送請台灣省嘉雲區車輛行車事故鑑定委員會及台灣省車輛行車事故覆議鑑定委員
會鑑定，均認定被害人張景堯駕駛小客車駕駛失控為肇事原因，上訴人駕車正常行駛
，無肇事原因等情。原判決不採納該等委員會鑑定之結果，無非以該鑑定係依上訴人
片面之供述為判斷之根據為理由。然查台灣省嘉雲區車輛行車事故鑑定委員會鑑定意
見書案情分析欄一(二)明載：「照上訴人所述及現場圖、照片所示與現場勘驗筆錄，本
會委員會研析結果認為張景堯駕駛小客車行經肇事地點時，駕駛失控為肇事原因」等
語，顯非僅依上訴人片面之供述為判斷之依據。是原判決所認定之事實與所憑之證據
自亦不盡相適合。又台灣省車輛行車事故覆議鑑定委員會復認定：被害人之小客車係
先被不明車由後撞擊尾部失控撞擊外側護欄後順時鐘方向旋轉於接近停止狀態時始被
上訴人之大貨車之右前側擦撞其左前側等情。此等對上訴人有利之證據，原判決亦未
說明其不採納之理由，併有判決理由欠備之可議。以上為上訴意旨所指摘及本院得依
職權調查之事項，應認原判決仍有撤銷發回更審之原因。
據上論結，應依刑事訴訟法第三百九十七條、第四百零一條，判決如主文。
中      華      民      國    八十八    年      二      月      四      日
                              最高法院刑事第七庭
                                  審判長法官  紀  俊  乾
                                        法官  楊  商  江
                                        法官  黃  正  興
                                        法官  賴  忠  星
                                        法官  林  茂  雄
      右正本證明與原本無異
                                              書  記  官
中      華      民      國    八十八    年      二      月      八      日
